臺灣高雄地方法院刑事判決　　　　　　 100年度訴緝字第11號
公　訴　人　臺灣高雄地方法院檢察署檢察官
被　　　告　王益棠
指定辯護人　公設辯護人蘇鴻吉
上列被告因強盜等案件，經檢察官提起公訴（97年度偵字第1657
3號），本院判決如下：
    主  文
王益棠犯結夥攜帶兇器強盜罪，累犯，處有期徒刑柒年貳月。
    事  實
一、王益堂前因竊盜案件，經本院分別以95年度易字第2515號、
    96年度簡字第854號判決各處有期徒刑3月確定，嗣經本院以
    96年度聲減字第8952號裁定各減為有期徒刑1月又15日、1月
    又15日，應執行有期徒刑2月又15日確定，甫於民國97年2月
    1 日易科罰金執行完畢。詎猶不知悔悟，竟與莊惠明、周明
    順、林志穎3人(該3人所涉加重強盜罪部分，業經本院以 98
    年度訴字第269號判決在案)共同基於意圖為自己不法所有之
    犯意聯絡，由莊惠明提議強盜作案，並要求王益棠提供犯案
    對象，王益棠乃建議可對俗稱「藥頭」之朱宏堅作案，並由
    莊惠明、林志穎策劃作案方式，渠等4人謀議既定，乃於 97
    年5月1日下午 1時許，先由王益棠以電話向朱宏堅佯稱欲購
    買毒品，得知朱宏堅及其友人林青杏位於高雄市○○區○○
    路79號中山工商停車場後，渠等 4人乃分別由周明順駕駛車
    號 4173-JQ號自小客車搭載林志穎、王益棠騎乘其於同日中
    午12時30分許，在高雄市大寮區山頂村山頂公園旁所竊取之
    車號 PXA-113號重型機車（王益堂所涉竊盜犯行，業經本院
    裁定改行簡式審判程序，並於100年3月1日以100年度訴緝字
    第11號簡式判決在案）、莊惠明則騎乘其所有之車號GPV-98
    7 號重型機車，共同前往中山工商附近之遊泳池旁會合，再
    由王益棠騎乘前開竊得之車號 PXA-113號重型機車後載周明
    順、莊惠明騎乘車號 GPV-987號重型機車後載林志穎，共同
    前往中山工商停車場後，旋由林志穎、莊惠明持疑似槍枝之
    物體（未據扣案送鑑定，無法證明確係具有殺傷力之槍枝）
    抵住朱宏堅及林青杏，喝令朱宏堅、林青杏趴下，並以上開
    硬物敲打朱宏堅頭部，致使朱宏堅、林青杏無法抗拒，再由
    周明順動手強取朱宏堅身上之行動電話1支（門號000000000
    0）、皮夾1個（內有現金新臺幣〈下同〉17,000元、身分證
    1枚、郵局金融卡1張）、朱宏堅所有之車號5765 -GL號自小
    客車鑰匙1副，及林青杏身上之行動電話1支（門號00000000
    00），周明順隨即將搶得之自小客車鑰匙交付王益棠，王益
    棠便坐上朱宏堅所有之車號 5765-GL號自小客車駕駛座發動
    引擎，並駕駛該車搭載莊惠明逃離現場，林志穎、周明順則
    共乘莊惠明所有之車號GPV-987號重型機車逃離現場。渠等4
    人以此方式強盜得手後，先前往高雄市○○區○○路之墳場
    會合，並將強盜所得之車號 5765-GL號自小客車棄置在該處
    ，再一同返回莊惠明位於高雄市○○區○○路40號之住處分
    贓。嗣經警循線得知王益棠、林志穎、莊惠明、周明順等人
    犯案，於97年6月5日將渠等拘提到案。
二、案經高雄市政府警察局林園分局報請地方法院檢察署檢察官
    偵查起訴。
    理  由
壹、證據能力部分：
    按除法律另有規定外，實施刑事訴訟程序之公務員因違背法
    定程序取得之證據，其有無證據能力之認定，應審酌人權保
    障及公共利益之均衡維護；被告以外之人於審判外之言詞或
    書面陳述，除法律有規定者外，不得作為證據；又被告以外
    之人於審判外之陳述，雖不符合同法第 159 條之1 至第159
    條之4 之規定，但經當事人於審判程序同意作為證據，法院
    審酌該言詞陳述或書面陳述作成時之情況，認為適當者，亦
    得為證據；當事人、代理人或辯護人於法院調查證據時，知
    有第159 條第1 項不得為證據之情形，而未於言詞辯論終結
    前聲明異議者，視為有前項之同意，刑事訴訟法第158 條之
    4 、第159 條第1 項、第159 條之5 分別定有明文。本判決
    下列所引用之各項供述證據，當事人均不爭執各該證據之證
    據能力，且迄本院言詞辯論終結前亦均未就該等證據之證據
    能力聲明異議，本院審酌此等證據資料取得及製作時之情況
    ，尚無違法不當及證明力明顯過低之瑕疵，以之作為證據應
    屬適當；另本判決後述所引之各項非供述證據，無證據證明
    係實施刑事訴訟程序之公務員以不法方式所取得，且亦無證
    據證明係非真實，復均與本件待證事實具有關聯性，是依刑
    事訴訟法第158 條之4 之反面解釋，當有證據能力；又前開
    供述與非供述證據復經本院於審理期日中合法調查，自均得
    為本案證據使用，同先敘明。
貳、實體部分：
一、訊據被告王益堂於警詢、偵查及本院審理中就上開犯罪事實
    均坦承不諱（見警卷第28至31頁、偵卷第8至16頁、本院100
    年度審訴緝字第4號卷【下稱審訴緝卷】第31頁、本院100年
    度訴緝字卷【下稱訴緝卷】第11號第18頁、第49頁），核與
    證人朱宏堅、林青杏警詢、偵查中指述情節相符( 見警卷第
    12 至18頁、第23至25頁，偵卷第28至30頁、第43至45頁)，
    又據證人及共同被告莊惠明、周明順、林志穎於本院審理中
    之陳述，其等4人確曾於上開時間出現於中山工商停車場(見
    本院98年度訴字第269號卷【下稱院卷】第99至117頁) ，此
    外，本案復有證人朱宏堅指認被告王益棠、共同被告莊惠明
    、周明順、林志穎相片各1紙、蒐證照片8張、車號 PXA-113
    號車籍資料查詢單、被告莊惠明持有行動電話門號00000000
    00號自97年4月25日起至97年5月3日止通聯紀錄1份、行動電
    話門號0000000000、0000000000、00000 00000 號之通聯紀
    錄各1份在卷可稽(見警卷第19至22頁、第51至54  頁，偵卷
    第55頁、本院97年度審訴字第4790號卷第47至51頁，院卷第
    33至38頁、第40至70頁) ，足認被告出於任意性之自白與事
    實相符。是本案事證明確，被告犯行洵堪認定，應予依法論
    科。
二、按刑法第 321條第1項第3款之攜帶兇器竊盜罪，係以行為人
    攜帶兇器竊盜為其加重條件，此所謂兇器，其種類並無限制
    ，凡客觀上足對人之生命、身體安全構成威脅，具有危險性
    之兇器均屬之，且只需行竊時攜帶此種具有危險性之兇器為
    已足，並不以攜帶之初有行兇之意圖為必要（最高法院62年
    台上字第2489號、79年台上字第5253號判例意旨參照）。查
    被告及他案被告共 4人結夥強盜被害人朱宏堅、林青杏財物
    時，攜帶疑似槍枝物體(該物未據扣案鑑定)，用以抵住被害
    人朱宏堅及林青杏，喝令被害人 2人趴下，並以該硬物敲打
    被害人朱宏堅頭部，致使被害人朱宏堅、林青杏無法抗拒乙
    情，業據證人朱宏堅、林青杏證述綦詳(見警卷第 12至18頁
    、第23至25頁，偵卷第28至30頁、第43至45頁) ，足認被告
    持以強盜所用之物，乃屬質地堅硬，客觀上足以對人生命、
    身體安全構成威脅之物，而屬兇器無疑，自與刑法第 321條
    第1項第3款所定攜帶兇器之構成要件相符。次按強盜罪之強
    暴、脅迫，以所施用威嚇之程度，客觀上足以壓抑被害人之
    意思，致使不能抗拒為已足。至施用之威嚇手段，客觀上是
    否足以壓抑被害人之意思自由，應依一般人在同一情況下，
    其意思自由是否因此受壓制為斷，不以被害人之主觀意思為
    準；又強盜罪之強暴、脅迫，只須抑壓被害人之抗拒或使被
    害人身體上、精神上處於不能抗拒之狀態為已足，其暴力縱
    未與被害人身體接觸，仍無礙於強盜罪責之成立，且縱令被
    害人實際無抗拒行為，仍於強盜罪之成立，不生影響（最高
    法院30年上字第3023號判例要旨、87年度台上字第3705號、
    89年度台上字第3035 號判決意旨參照）。查被告王益棠等4
    人持疑似槍枝之物體1 支，抵住被害人朱宏堅、林青杏，喝
    令其趴下，進而以該硬物敲打被害人朱宏堅頭部，客觀上已
    足使被害人心生恐懼、無法抵抗，其行為自該當強盜罪之構
    成要件，甚為明確。故核被告王益棠所為，係犯刑法第 321
    條第1項第3款、第4款、第330條第1項之結夥3人以上攜帶兇
    器強盜罪；再按犯強盜罪，同時剝奪人之行動自由，是否另
    應成立妨害自由罪，需就犯罪行為實施經過之全部情形加以
    觀察，如該妨害自由之行為已可認為強盜行為之著手開始，
    即以取財之目的，加暴行於人身，是其實施之強暴脅迫，即
    屬強盜罪之部分行為，當無另成立妨害自由罪之餘地（最高
    法院79年度台上字第3832號裁判意旨可資參照）。被告為前
    開強盜犯行時，以持疑似槍枝物體脅迫之方式，限制被害人
    行動自由，乃其強盜他人財物之部分行為，揆諸前揭判決要
    旨，即不另論妨害自由罪，併此敘明。被告王益棠與他案被
    告莊惠明、周明順、林志穎 4人間，就上開加重強盜犯行，
    有犯意聯絡及行為分擔，應論以共同正犯。又被告有前開事
    實欄所載曾受有期徒刑宣告及執行完畢乙節，有臺灣高等法
    院被告前案紀錄表1 份在卷可參，其於有期徒刑執行完畢後
    ，5 年內故意再犯本件有期徒刑以上之罪，為累犯，應刑法
    第47條第1項規定加重其刑。
三、爰審酌被告正值青壯，不思以正途賺取財物，竟為圖謀不法
    所得，而持兇器結夥強盜他人財物，造成被害人財產損失及
    精神驚嚇，嚴重影響被害人財產法益及社會治安，其行為應
    予非難，惟念其犯後已坦承犯行，深表悔悟，犯後態度尚佳
    ，兼衡其參與犯罪之程度、情節、犯罪所生危害、犯罪動機
    ，以及其學歷為高職畢業等一切情狀，量處如主文所示之刑
    ，以資懲儆。末按，未扣案之疑似槍枝物體 1支，雖為被告
    及其他共犯供作本案強盜犯罪所用之物，但該物究屬何人所
    有，共同被告彼此間之供述並不一致（被告王益棠於警卷第
    29頁中供稱係同案被告莊惠明、林志穎所有，同案被告莊惠
    明則於警卷第33頁中供稱係王國議所有），是無積極證據足
    證該物確屬被告或其他共犯所有之物，再者，因該物未據扣
    案，亦無從鑑定其是否係具有殺傷力之槍枝，而屬違禁物，
    爰不併予宣告沒收。
據上論斷，應依刑事訴訟法第299 條第1 項前段，刑法第28條、
第330 條第1 項、第321 條第1 項第3 款、第4 款、第47條第1
項，判決如主文。
本案經檢察官劉慕珊到庭執行職務。
中    華    民    國   100    年    3     月    29    日
                  刑事第十四庭審判長  法  官  陳銘珠
                                      法  官  李俊霖
                                      法  官  謝琬萍
以上正本證明與原本無異。
如不服本判決應於收受送達後10日內向本院提出上訴書狀，並應
敘述具體理由；如未敘述上訴理由者，應於上訴期間屆滿後20日
內向本院補提理由書（均須按他造當事人之人數附繕本）「切勿
逕送上級法院」。
中    華    民    國   100    年    3     月    29    日
                                      書記官 陳玉娥
附錄本案論罪科刑之法條
中華民國刑法第330條
（加重強盜罪）
犯強盜罪而有第 321 條第 1 項各款情形之一者，處 7 年以上
有期徒刑。
前項之未遂犯罰之。
中華民國刑法第321條
（加重竊盜罪）
犯竊盜罪而有下列情形之一者，處 6 月以上、5 年以下有期徒
刑，得併科新臺幣 10 萬元以下罰金：
一、侵入住宅或有人居住之建築物、船艦或隱匿其內而犯之者。
二、毀越門扇、牆垣或其他安全設備而犯之者。
三、攜帶兇器而犯之者。
四、結夥三人以上而犯之者。
五、乘火災、水災或其他災害之際而犯之者。
六、在車站、埠頭、航空站或其他供水、陸、空公眾運輸之舟、
    車、航空機內而犯之者。
前項之未遂犯罰之。